【裁判字號】    99,消債抗,46
【裁判日期】    991231
【裁判案由】    更生
【裁判全文】
臺灣桃園地方法院民事裁定            99年度消債抗字第46號
抗  告  人  黃智鴻
上列當事人因請求更生事件，對於本院99年11月8 日99年度消債
更字第172 號裁定提起抗告，本院合議庭裁定如下：
    主  文
原裁定廢棄。
    理  由
一、抗告意旨略以：抗告人之負債總額已超過總資產甚多，自符
    合更生要件，原裁定要求抗告人補正之資料本需相當時日準
    備，且抗告人已有補上，原裁定急切駁回抗告人之聲請實太
    殘忍，請求廢棄原裁定等語。
二、按聲請更生或清算不合程式或不備其他要件者，法院應以裁
    定駁回之。但其情形可以補正者，法院應定期間先命補正；
    又關於更生或清算之程序，除消費者債務清理條例別有規定
    外，準用民事訴訟法之規定，消費者債務清理條例第 8條、
    第15條分別定有明文。次按裁定經宣示後，為該裁定之法院
    、審判長、受命法官或受託法官受其羈束；不宣示者，經公
    告或送達後受其羈束。但關於指揮訴訟或別有規定者，不在
    此限，民事訴訟法第238 條規定甚詳。又按裁定期間並非不
    變期間，故當事人依裁定應補正之行為，雖已逾法院之裁定
    期間，但於法院尚未認其所為之訴訟行為為不合法予以駁回
    前，其補正仍屬有效，法院不得以其補正逾期為理由，予以
    駁回（最高法院51年台抗字第169 號判例要旨參照）。是法
    院裁定限期命當事人應補正之行為，雖已逾法院之裁定期間
    ，但法院駁回裁定係未宣示者，未經送達生效前，所為補正
    仍屬有效。
三、經查：抗告人於99年10月8 日具狀聲請更生，經原審法院審
    核其所檢附之資料並未備齊，有命補正之必要，而於99年10
    月12日以裁定命抗告人應於收受補正裁定後7 日內，補提如
    原審補正裁定所載之相關證明文件，該裁定於99年10月18日
    合法送達抗告人（見原審卷第17頁），因抗告人並未依原審
    補正裁定主文之諭知，於收受裁定後7 日內補正相關資料，
    原審法院即於99年11月8 日以抗告人未遵期補正為由，駁回
    抗告人更生之聲請，固非屬無據。惟原審駁回裁定係屬不宣
    示之裁定，依民事訴訟法第238 條之規定，需經公告或送達
    後，始生羈束之效力，又原審駁回裁定並未經公告，且於99
    年11月15日始送達抗告人（見原審卷第19頁），因此原駁回
    裁定應在上揭日期始生羈束法院的效力，然抗告人既已於99
    年11月9 日（見原審卷第20頁）提出補正資料到院，依上開
    條文規定及說明，仍應認抗告人業已補正更生聲請要件之欠
    缺，而此事後補正情事，雖為原審法院制作駁回裁定時所不
    及審查，然既有未洽，則抗告意旨指摘原審駁回裁定不當，
    求為廢棄，非無理由。又原審裁定係以抗告人逾期未補正之
    事由而於程序上駁回更生之聲請，並未就聲請更生之實體事
    項為審酌，故本院合議庭認應發回由原審再予審酌更為適法
    之裁定，以兼顧抗告人之審級利益，併此敘明。
四、依消費者債務清理條例第15條、民事訴訟法第 492條，裁定
    如主文。
中    華    民    國    99    年    12    月    31    日
                  民事第二庭  審判長法  官  劉克聖
                                    法  官  卓立婷
                                    法  官  袁雪華
以上正本係照原本作成。
本裁定不得抗告。
中    華    民    國    99    年    12    月    31    日
                                    書記官  劉霜潔

司法院資訊處製作；財團法人民間司法改革基金會備份。
